最高法院刑事判決　　　　　　九十四年度台上字第五六四０號
　　上　訴　人　甲○○
　　選任辯護人　王年柿律師
上列上訴人因違反毒品危害防制條例案件，不服台灣高等法院中
華民國九十二年一月九日第二審判決（九十一年度上訴字第二五
三七號，起訴案號：台灣桃園地方法院檢察署九十年度偵字第一
０六八０號），提起上訴，本院判決如下：
    主  文
原判決撤銷，發回台灣高等法院。
　　理　由
本件原判決維持第一審法院論處上訴人甲○○販賣第二級毒品罪
刑，為無不合，予以維持，駁回上訴人在第二審之上訴，固非無
見。
惟查：(一)按毒品危害防制條例第二條各款，明定有關販賣各級毒
品之處罰規定；同法第四條各款，亦定有轉讓各級毒品之處罰規
定，是販賣與轉讓毒品之犯行，固有時均為雙方之有償之對價行
為。但所謂販賣行為者，須以營利之意思而販入或賣出，方足構
成，倘於有償讓與他人之初，係基於營利之意思，並已著手實施
，而因故無法高於購入原價出售，最後不得不以原價或低於原價
讓與他人時，仍屬販賣行為，苟始終無營利之意思，縱以原價或
低於原價有償讓與他人，即難謂為販賣行為，僅得以轉讓行為論
處。本件原判決認定上訴人明知ＭＤＭＡ係政府公告管制之毒品
，非經許可，不得非法販賣，竟意圖營利，於民國九十年六月三
十日一時四十五分許，在桃園縣桃園市○○路六十號三樓（伊必
莎ＰＵＢ）樓梯間，以三顆新台幣（下同）一千元之代價，販賣
第二級毒品ＭＤＭＡ予陳俊漢施用，於先行交付ＭＤＭＡ一顆予
陳俊漢，並於陳俊漢交付一千元予上訴人時，為警當場查獲，而
扣得陳俊漢手上之ＭＤＭＡ一顆及上訴人所有之現金一千元等情
，因而維持第一審論處上訴人甲○○販賣第二級毒品罪刑之判決
。但原判決於理由內對上訴人有償讓與他人第二級毒品之初，是
否基於營利之意思而著手實施；暨上訴人購入上開第二級毒品之
價格若干並未說明，攸關上開行為究為販賣或為轉讓毒品事實之
判斷與法律之適用，自應詳加推求。(二)刑法上之酌量減輕，必於
犯罪之情狀可憫恕時，始得為之，為刑法第五十九條所明定，至
於情節輕微，僅可為法定刑內從輕科刑之標準，不得據為酌量減
輕之理由。原判決既未認上訴人之犯罪情狀有何可憫恕之處，僅
衡酌上訴人販售之對象僅陳俊漢一次，數量又少，所獲得之利益
亦僅為一千元，顯非大規模之販毒集團廣為散布毒害於社會大眾
可比等情，遽以上訴人之犯行有情輕而法重，認量處法定最低之
刑仍嫌過重，遽依刑法第五十九條規定減輕其刑，自有適用法則
不當之違誤。上訴意旨指摘原判決不當，尚非全無理由，應認有
撤銷發回更審之原因。至原判決理由五不另為無罪之諭知部分，
因公訴人認與前揭論罪科刑部分，為裁判上一罪，基於審判不可
分原則，爰一併發回，附此敘明。
據上論結，應依刑事訴訟法第三百九十七條、第四百零一條，判
決如主文。
中　　華　　民　　國　九十四　年　　十　　月　十三　　日
                      最高法院刑事第六庭
                          審判長法官  莊　登　照
                                法官  洪　明　輝
                                法官  黃　一　鑫
                                法官  魏　新　和
                                法官  林　秀　夫
      本件正本證明與原本無異
                                      書  記  官
中　　華　　民　　國　九十四　年　　十　　月　十七　　日
                                                    Ｙ
